最高法院刑事判決　　　　　　九十四年度台上字第六三二一號
　　上　訴　人　乙○○
　　　　　　　　　　　　號之1.
　　　　　　　　甲○○
上列上訴人等因違反廢棄物清理法案件，不服台灣高等法院高雄
分院中華民國九十二年三月十九日第二審更審判決（九十二年度
上更(一)字第二九號，起訴案號：台灣高雄地方法院檢察署八十九
年度偵字第一０六九號、二五五六號），提起上訴，本院判決如
下：
    主  文
上訴駁回。
    理  由
按刑事訴訟法第三百七十七條規定，上訴於第三審法院，非以判
決違背法令為理由，不得為之，是提起第三審上訴，應以原判決
違背法令為理由，係屬法定要件，如果上訴理由狀並未依據卷內
訴訟資料，具體指摘原判決不適用何種法則或如何適用不當，或
所指摘原判決違法情事顯與法律規定得為第三審上訴理由之違法
情形不相適合時，均應認其上訴為違背法律上之程式，予以駁回
。本件原判決撤銷第一審關於上訴人乙○○、甲○○部分之科刑
判決，改判仍論處乙○○、甲○○無許可文件，以經營廢棄物處
理為常業，各處有期徒刑參年貳月；已詳敘所憑之證據及認定之
理由，從形式上觀察，原判決並無違背法令之情形。乙○○、甲
○○之上訴意旨略稱：(一)行為之處罰，以行為時之法律有明文規
定者為限；原判決於事實欄記載：「乙○○自民國八十四年間起
至八十八年十月四日止，依處理廢棄物數量多寡，在台南縣歸仁
鄉○○村○○街二七五巷一五○號，向東和興股份有限公司（下
稱東和興公司），以每次新台幣（下同）七萬五千元不等之價格
，承攬處理該公司所產生之保麗龍帽殼、皮革及發泡塑膠等廢棄
物；甲○○自七十九年一月間起至八十八年十月四日止，依數量
及物價波動情形，在台南縣新市鄉永就村十五之十七號，向膠一
企業有限公司（下稱膠一公司），按趟計價，收取每月二千元至
八千元不等之代價，承攬處理該公司所產生之皮革、紙類垃圾等
廢棄物。」；然未經主管機關允准處理廢棄物之行為，於八十八
年七月十六日廢棄物清理法修正公布之前並不違法，則原判決上
開認定之犯罪事實，其中乙○○自八十四年，甲○○自七十九年
起，至八十八年七月十六日前之期間，並無犯罪可言，原判決竟
記載於犯罪事實欄，有適用法則不當之違法。(二)上訴人等本件行
為，除八十八年十月四日被查獲一次外，就原判決所認定自八十
八年七月十六日起至八十八年十月四日以前部分，原判決並未明
確記載具體之犯罪事實及所憑之證據，卻以被查獲一次之犯罪事
實而推定，亦屬違法。(三)上訴人等另有正當職業，原判決捨證人
郭朝清所為有利於上訴人之供述而認定上訴人等係常業犯，實違
社會之認知與經驗法則等語。惟查：(一)刑事訴訟法第三百零八條
規定：「有罪之判決書應記載犯罪事實」，所稱之犯罪事實，係
指法院基於調查證據結果，依自由心證所認定之犯罪事實而言；
科刑之判決應將認定之犯罪事實及其他一切與論罪科刑有關之事
項，明白認定並記載，其論罪科刑始有根據。本件原判決於事實
欄認定：「八十八年七月十四日廢棄物清理法修正公佈，同年月
十六日生效，就上開無許可文件，擅自經營廢棄物處理之行為均
列為刑法規範，違反者均應科處刑罰後，乙○○及甲○○均明知
其等均未領有主管機關核發之廢棄物處理許可文件，不得再從事
廢棄物處理事項，竟均基於從事經營廢棄物處理為常業之犯意，
仍在前開各地繼續經營上開廢棄物之處理，所得均恃以維生，嗣
於八十八年十月四日，在高雄縣內門鄉石坑村隘寮一之六號陳弘
修住處旁土地，由行政院環境保護署（下稱環保署）稽察督察大
隊南區隊與內政部警政署環保警察隊第三中隊，循線查獲乙○○
、甲○○；即乙○○、甲○○均無許可文件，於八十八年七月十
六日廢棄物清理法修正施行，將擅自經營廢棄物處理行為，列為
犯罪以後，仍繼續以經營廢棄物處理，並以之為常業。」；已明
白認定上訴人等自八十八年七月十六日廢棄物清理法修正實施後
，無許可文件，以經營廢棄物處理為常業；原判決就該部分之犯
罪事實予以論罪科刑，與罪刑法定原則並無違背，至於事實欄(一)
記載：「乙○○自八十四年間起至八十八年十月四日止，依處理
廢棄物數量多寡，在台南縣歸仁鄉○○村○○街二七五巷一五○
號，向東和公司，以每次七萬五千元不等之價格，承攬處理該公
司所產生之保麗龍帽殼、皮革及發泡塑膠等廢棄物；甲○○自七
十九年一月間起至八十八年十月四日止，依數量及物價波動情形
，在台南縣新市鄉永就村十五之十七號，向膠一公司，按趟計價
，收取每月二千元至八千元不等之代價，承攬處理該公司所產生
之皮革、紙類垃圾等廢棄物」；僅係敘述乙○○、甲○○分別自
八十四年及七十九年起，即無許可文件而經營廢棄物處理及其處
理廢棄物之過程，依原判決事實欄(二)之記載及理由欄之說明，並
未就上訴人等八十八年七月十六日以前之行為予以論罪。上訴意
旨(一)指稱原判決違背罪刑法定原則云云，顯屬誤解，自非適法。
(二)原判決認定上訴人等自八十八年七月十六日起，至八十八年十
月四日被查獲止，無許可文件，以經營廢棄物處理為常業，已於
理由欄說明其所憑之證據及認定之理由，經核與卷內證據資料相
符，並無違誤；上訴意旨(二)係就原判決已說明之事項再為事實上
之爭執，且未依據卷內資料，具體指摘原判決究係如何違背法令
，亦非適法之第三審上訴理由。(三)按所謂常業犯，係指以犯罪為
日常之職業，賴以維生而言，行為人茍有恃此犯罪維生之犯意並
實施犯行，犯罪即屬成立，不以經營時間之久暫或有無其他職業
而異其結果。本件原判決綜合卷內資料，依推理作用而認定上訴
人等均為本件犯罪之常業犯，並已詳敘所憑之證據，並說明證人
郭朝清之供述，不足作為有利於上訴人等之證據並指駁上訴人等
所持非常業犯之辯解不足採取之理由（原判決正本理由欄二－(四)
），尚無違背論理法則及經驗法則；上訴意旨(三)再爭執其等非常
業犯，殊非適法。綜上，應認上訴人等之上訴均為違背法律上之
程式，予以駁回。
據上論結，應依刑事訴訟法第三百九十五條前段，判決如主文。
中　　華　　民　　國　九十四　年　十一　　月　 十一 　日
                      最高法院刑事第一庭
                          審判長法官  施　文　仁
                                法官  林　永　茂
                                法官  蕭　仰　歸
                                法官  王　居　財
                                法官  林　開　任
      本件正本證明與原本無異
                                      書  記  官
中　　華　　民　　國　九十四　年　十一　　月　 十八 　日
                                                    Y
